【裁判字號】    90,交聲,546
【裁判日期】    900731
【裁判案由】    交管條例聲異
【裁判全文】
臺灣板橋地方法院交通事件裁定                     九十年度交聲字第五四六號
    原處分機關  交通部公路局台北區監理所
    受處分人即
    異  議  人  甲○○
右列受處分人因違反道路交通管理處罰條例案件，對於交通部公路局台北區監理所九
十年六月十五日所為之處分（原處分案號：北監六字駕裁四０─000000000
號），聲明異議，本院裁定如左：
    主    文
原處分撤銷。
甲○○汽車駕駛人，在行人穿越道臨時停車，處罰鍰新臺幣參佰元。
    理    由
一、本件異議意旨略以：臺北市政府警察局中正第一分局忠孝西路派出所於民國八十
    七年九月二十八日以北市警交 (87) 字第000000000號舉發違反道路交
    通管理事件通知單，舉發異議人於民國八十七年九月十四日下午三時四十六分許
    ，駕駛車號Ｖ五─四七０號營業小客車，行經臺北市○○路時，在行人穿越道上
    臨時停車，違反修正前道路交通管理處罰條例第五十五條第一項第一款規定開單
    舉發。惟異議人並未接獲上開舉發通知單，郵局竟將該舉發通之單退回原舉發單
    位，原舉發單位逕於八十八年一月四日刊登於臺北市政府公報，嗣原分機關以異
    議人逾期未繳罰款為由，逕自處以最高額罰鍰新臺幣六百元。然本件異議人確未
    接獲前開舉發通知單，並非故意不繳罰款，故不服該監理站之裁決為由，聲明異
    議。
二、經查本件異議人於八十七年九月二十八日下午三時四十六分許，駕駛車號Ｖ五─
    四七０號營業小客車，行經臺北市○○路時，在行人穿越道上臨時停車，經原舉
    發單位臺北市政府警察局中正第一分局忠孝西路派出所依據採證照片以異議人違
    反道路交通管理處罰條例第五十五條第一項第一款規定開單舉發之事實，有八十
    七年九月二十八日以北市警交 (87) 字第000000000號舉發違反道路交
    通管理事件通知單一紙及採證照片一張附卷可稽，異議人對其於前開時地駕車在
    行人穿越道上臨時停車之行為並不否認，其有上開違規事實應堪認定。
三、次查本件北市警交 (87) 字第000000000舉發違反道路交通管理事件通
    知單及採證照片，係由原舉發單位臺北市政府警察局中正第一分局以掛號郵務送
    達方式向異議人住所地即臺北縣中和市○○路三十六之二號為送達，郵差二度投
    遞不獲會晤應受送達人，遂將之置於中和六支局招領，逾期異議人未領取，乃將
    該舉發通知單退回原舉發單位，原舉發單位遂依當時有效之違反道路交通管理事
    件統一裁罰標準及處理細則第五條準用刑事訴訟法第五十九條之規定，將舉發通
    知單刊登於八十八年一月四日春字第一期之臺北市政府公報公示送達，異議人逾
    期未繳罰款，原處分機關即交通部公路局台北區監理所遂以最高額罰鍰裁罰等情
    ，有本件舉發通知單、退回信封、臺北市政府公報、北監六字駕裁四０─000
    000000號裁決書等在卷可查。
四、惟按對於違反道路交通管理處罰條例之行為，逕行舉發者，應按已查明之資料填
    註車牌號碼、車輛種類、車主姓名或名稱及地址，並於通知單上方空白處加註逕
    行舉發之文字後，由舉機關送達被通知人。處理違反道路交通管理事件，有關文
    書送達之程序，準用刑事訴訟法送達之規定。又當事人因住所、居所、事務所及
    所在地不明者、掛號郵寄而不能達到者，得為公示送達。八十九年十二月五日修
    正前之違反道路交通管理事件統一裁罰標準及處理細則第五條、第十一條第一項
    第二款、刑事訴訟法第五十九條第一款、第二款分別定有明文。查本件異議人設
    籍並居住於臺北縣中和市○○路三十六之二號，其駕駛之車號Ｖ五─四七０號營
    業小客車車籍登記之住址亦同，有交通部公路局台北區監理所九十年七月二十六
    日九０北監一字第一八四五六號函所附汽車車籍查詢資料在卷可考。而本院調查
    期日傳票亦係向該處所為送達，經異議人收受，有送達證書一紙在卷足憑。是異
    議人既未遷移住所，顯非住居所不明，縱郵差前往投遞時不獲會晤應受送達之人
    ，惟觀乎現今社會常情，民眾白日多需外出工作，郵件投遞又多在日間，應受送
    達人不在家之情形甚為常見，縱應受送達人不在，依法尚有其他替代送達方式以
    資因應，例如寄存送達。本件舉發通知單送達異議人住所時，因異議人不在，郵
    務機關未以其他可替代方式為送達，僅以未遇異議人，即率行認定異議人遷移新
    址不明，而將應送達之文書即舉發通知單退回原舉發單位，自難認已符合刑事訴
    訟法第五十九條第一款、第二款所謂住居所、事務所及所在地不明，或掛號郵寄
    而不能達到之情形，自不得以公示送達方式以為送達。本件原舉發單位不查，逕
    以刊登於臺北市政府公報之方式將該舉發通知單為公示送達，於法尚有未合，從
    而異議人以送達不合法為由提起本件異議，應認有理由，原處分自應予以撤銷。
五、查道路交通管理處罰條例第五十五條第一項第一款業於九十年一月十七日修正公
    布，自同年六月一日起開始實施，修正後條文為：「汽車駕駛人，臨時停車有左
    列情形之一者，處新臺幣三百元以上六百元以下罰鍰：一、在橋樑、隧道、圓環
    、障礙物對面、人行道、行人穿越道、快車道臨時停車者」。比較新舊法條，新
    法該款僅將舊法「鐵路平交道」刪除，對異議人並無不利，依從新原則，本件應
    適用修正後之規定。本件原處分雖有未當，惟異議人確有前開交通違規行為，已
    見前述，自應由本院將原處分撤銷，並自為裁定如主文所示。
據上論結，應依道路交通案件處理辦法第二十條，裁定如主文。
中      華      民      國      九  十  年    七    月    三  十  一    日
                                            臺灣板橋地方法院交通法庭
                                                法  官    談      虎
右正本證明與原本無異。
如不服本裁定，應於送達後五日內，向本院提出抗告狀。
                                                書記官    陳  君  偉
中      華      民      國      九  十  年    七    月    三  十  一    日


司法院資訊處製作；財團法人民間司法改革基金會備份。
